【裁判字號】    98,上易,1857
【裁判日期】    981216
【裁判案由】    竊盜
【裁判全文】
臺灣高等法院臺中分院刑事判決        98年度上易字第1857號
上  訴  人
即  被  告  乙○○
                    （現於臺灣臺中監獄）
選任辯護人  陳益軒律師
            陳志隆律師
上列上訴人因竊盜案件，不服臺灣臺中地方法院98年度易字第21
13號中華民國98年10月14日第一審判決（起訴案號：臺灣臺中地
方法院檢察署98年度偵字第5047號），提起上訴，本院判決如下
：
    主  文
上訴駁回。
    理  由
一、按依刑事訴訟法第三百五十條、第三百六十一條、第三百六
    十二條、第三百六十七條規定，不服地方法院之第一審判決
    而上訴者，須提出上訴書狀，並應敘述具體理由，為上訴必
    備之程式；其所提出之書狀未敘述上訴理由，或僅曾以言詞
    陳述上訴理由者，均應於上訴期間屆滿後二十日內補提理由
    書於第一審法院。第一審法院經形式審查，認逾期未補提上
    訴理由者，應定期間先命補正；逾期未補正者，為上訴不合
    法律上之程式，應以裁定駁回。倘已提出上訴理由，但所提
    非屬具體理由者，則由第二審法院以上訴不合法律上之程式
    ，判決駁回。而所謂具體理由，必係依據卷內既有訴訟資料
    或提出新事證，指摘或表明第一審判決有何採證認事、用法
    或量刑等足以影響判決本旨之不當或違法，而構成應予撤銷
    之具體事由，始克當之（例如：依憑證據法則具體指出所採
    證據何以不具證據能力，或依憑卷證資料，明確指出所為證
    據證明力之判斷如何違背經驗、論理法則）；倘僅泛言原判
    決認定事實錯誤、違背法令、量刑失之過重或輕縱，而未依
    上揭意旨指出具體事由，或形式上雖已指出具體事由，然該
    事由縱使屬實，亦不足以認為原判決有何不當或違法者（例
    如：對不具有調查必要性之證據，法院未依聲請調查亦未說
    明理由，或援用證據不當，但除去該證據仍應為同一事實之
    認定），皆難謂係具體理由，俾與第二審上訴制度旨在請求
    第二審法院撤銷、變更第一審不當或違法之判決，以實現個
    案救濟之立法目的相契合，並節制濫行上訴（最高法院九十
    七年度臺上字第八九二號刑事判決意旨參照）。
二、經查：本件上訴人即被告（下簡稱被告）乙○○於民國九十
    八年十月二十七日向臺灣臺中監獄提出上訴書狀，於同年十
    一月三日委由律師向原審提起上訴，並於九十八年十一月二
    十三日向原審補提上訴理由書狀，敘明上訴理由，惟經核其
    所提出之上訴理由，僅陳述略稱：「被告患有廣泛性焦慮症
    ，此可由被告於九十八年五月十五日偵訊時供稱：『我長期
    在吃憂鬱症的藥，..』及徐長庚診所於九十八年五月十四日
    所開立之診斷證明書可資證明，另被告於九十八年七月八日
    聲請變更審理期日，亦曾稱憂鬱症宿疾復發，已達『憂鬱症
    合併聽幻覺及妄想』之程度，並有中山醫學大學附設醫院診
    斷證明書為證。依刑法第十九條第一、二項規定，被告雖有
    竊盜犯行，但行為時可能因精神障礙或其他心智缺陷，致不
    能辨識其行為違法或欠缺依其辨識而行為之能力或因此而顯
    著降低，原審判決就此點未詳究即遽下論斷，實有未洽。本
    案被告犯罪時間在九十七年十月十日及同年十一月十五日，
    距今已一年有餘，然依中山醫學大學附設醫院診斷證明書，
    被告迄今仍有「憂鬱症合併聽幻覺及妄想」之病徵，被告精
    神症狀係一直持續，而非一時短暫之喪失判斷力，此一情形
    應已達到慢性精神狀態，因而導致其注意力、判斷力及處理
    事務能力下降，故其辨識行為違法或依其辨識而行為之能力
    可能已喪失或顯著降低，故被告於案發當時之精神狀態並非
    正常，依法應屬不罰或得減輕其刑。並請求將被告做精神鑑
    定以釐清被告精神狀態與其行為間之因果關係。」等語，提
    起上訴。
三、本院查：
  (一)被告因不服地方法院之第一審判決，而於九十八年十月二十
    七日向臺灣臺中監獄提出上訴書狀，於同年十一月三日委由
    律師向原審提起上訴，並於九十八年十一月二十三日向原審
    補提上訴理由書狀，敘明上訴理由，依刑事訴訟法第三百六
    十一條第二項條文、立法修正理由及上開最高法院判決意旨
    ，被告倘已提出上訴理由，但所提非屬具體理由者，則由第
    二審法院以上訴不合法律上之程式，以判決駁回之。至於上
    訴理由是否具體，係屬第二審法院審查範圍，則不在命補正
    之列（參見法院辦理刑事訴訟案件應行注意事項第一百六十
    二點），合先敘明。
  (二)經核上開被告所提之上訴理由，要非屬所謂之具體理由（即
    必須依據卷內既有訴訟資料或提出新事證，具體指摘或表明
    第一審判決有何採證認事、用法或量刑等足以影響判決本旨
    之不當或違法，而構成應予撤銷之具體事由，始克當之【例
    如：依憑證據法則具體指出所採證據何以不具證據能力，或
    依憑卷證資料，明確指出所為證據證明力之判斷如何違背經
    驗、論理法則】，最高法院九十七年度臺上字第八九二號判
    決意旨參見）。被告在警、偵訊及原審審理時，均已承認犯
    罪（見警卷第一至三頁、偵卷第六至七頁、原審卷第三一至
    三二頁），復於原審表明無證據聲請調查（見原審卷第三二
    頁），有各該筆錄在卷可稽。被告上訴意旨雖以其本案應符
    合刑法第十九條第一項、第二項情形，並請求送精神鑑定云
    云。查，被告自警偵訊迄原審審理時，雖均表明其罹患病症
    ，惟觀被告僅於檢察官偵訊時提出九十八年五月十四日由徐
    長庚醫院出具之診斷證明書，上「病名」欄載「廣泛性焦慮
    症」，「醫師囑言」欄載「病人因失眠、焦慮、無力、憂鬱
    、壓力大增，食慾不振，自九十七年一月三十日起於本診所
    就醫，現仍門診追蹤。」（見偵卷第九頁），被告在上開徐
    長庚醫院治療一年餘，其雖罹患廣泛性焦慮症，亦僅有上開
    失眠等症狀，尚無可能影響其自由意識能力之病因及症狀；
    雖於原審及本院相繼提出中山醫學大學附設醫院九十八年七
    月八日、九十八年十一月十八日之診斷證明書（見原審卷第
    一七頁、本院卷第一二頁），其上「診斷」欄均記載「憂鬱
    症合併聽幻覺及妄想」，「醫囑」欄均僅載明「病人因上述
    疾病，自九十八年六月十日起在本院治療」等情，惟本案被
    告所犯二起竊盜案，犯案時間分別為九十七年十月十日、九
    十七年十一月五日，均在被告前往中山醫學大學附設醫院接
    受診療之前，被告復於九十八年六月十日起改前往該院接受
    治療，並經診斷出「憂鬱症合併聽幻覺及妄想」病症，距離
    其本案行為時間相隔八個月、七個月餘，對照被告早自九十
    七年一月三十日起即前往徐長庚醫院診治，迄九十八年五月
    十四日該醫院出具診斷證明書為止，被告仍僅罹患「廣泛性
    焦慮症」，並無導致幻聽、幻覺之症狀，顯見被告前往中山
    醫學大學附設醫院檢出上開病症，縱屬真實，亦係被告於本
    案案發後始導致，與本案並無任何關連性。參諸被害人丙○
    ○於警詢時指稱：「歹徒喬裝客人先後來了三次，以購物看
    貨為由讓我失去戒心，復於第四次到店內時聲稱他要取貨，
    致因數量龐大，遂於我進入店內後面倉庫取貨時，歹徒趁我
    疏於注意時，竊走我放置在櫃檯下方的皮包一只。」被害人
    甲○○陳稱：「九十七年十一月五日約十三時五十五分許，
    有一名竊嫌進入店內佯裝購物，趁機將我支開後，趁店內沒
    人時，進入櫃檯內行竊財物。」等語（分見警卷丙○○、甲
    ○○之警詢筆錄）綦詳，被告於九十八年二月一日警詢亦坦
    稱：「（丙○○部分）我是於該店內佯稱購物，趁被害人不
    注意之際，趁機竊取上述財物。（所竊得之財物你如何處理
    ？）現金已被我用在家庭費用及救醫費用花費殆盡，其餘信
    用卡四張、提款卡二張、花旗臺灣支票四張、朝洋大學畢業
    證書一張、公司印章一枚等財物已遭我隨手丟棄在麻園頭溪
    內。」「（甲○○部分）我是於該店內佯稱購物，趁被害人
    不注意之際，趁機竊取上述財物。（所竊得之財物你如何處
    理？）現金已被我用在家庭費用及就醫費用花費殆盡，皮包
    已遭我隨手丟棄在垃圾桶內，丟棄地點已經想不起來。」「
    我之所以會犯下多起竊盜案件，實在是因為我自己本身患有
    精神方面疾病，需要現金就醫，家庭也亟需現金花用，經營
    販賣茶葉工作又不順利，不得已才會犯下多起竊盜案件。我
    願意將我所犯下之竊盜案件全盤供出，希望能得夠諒解以及
    法官從輕量刑。」（見警卷被告之警詢筆錄），於九十八年
    五月十五日偵訊時並供稱：「（所竊得之物如何處理？）用
    掉了，我長期都要吃藥。」足見依被害人等人指述及被告自
    白之供述，被告於案發前知悉要將被害人等人先行支開，利
    用其等不注意之際，而下手竊取財物，就竊得財物之用途及
    去向，亦已交代甚詳，況其於警偵訊時尚知對警方移送另一
    件竊盜案件予以否認，供稱應是對方認錯人等語，有所辯解
    ，知所防衛，益徵被告無論於案發時或接受警偵訊迄原審審
    理時，均有完整表達自由意識之能力，自無其上訴意旨所指
    摘其於案發之時有刑法第十九條第一項、第二項之情形，是
    本院亦無庸為將被告送精神鑑定行無益之調查。綜上，被告
    上訴理由俱未依法指摘或表明第一審判決有何採證認事、用
    法或量刑等足以影響判決本旨之不當或違法，而構成應予撤
    銷之具體事由。揆諸上開最高法院判決意旨，及依「程序優
    先於實體」之刑事訴訟法原則，本件上訴自不合法定上訴程
    式，應予駁回，並不經言詞辯論為之。
據上論斷，應依刑事訴訟法第三百六十七條前段、第三百七十二
條，判決如主文。
中    華    民    國    98    年    12    月    16    日
            刑事第九庭  審判長法  官  江  德  千
                              法  官  莊  深  淵
                              法  官  賴  妙  雲
以上正本證明與原本無異。
不得上訴。
                              書記官  蘇  昭  文
中    華    民    國    98    年    12    月    16    日


司法院資訊處製作；財團法人民間司法改革基金會備份。
